臺灣彰化地方法院民事裁定
111年度監宣字第73號
聲  請  人  陳冠瑜  


相  對  人  陳鴻鵬  

關  係  人  陳森    


            陳素真  
            陳素卿  
            陳品蓁  
            陳鴻文  
上列聲請人聲請監護宣告事件，本院裁定如下：
    主    文
宣告陳鴻鵬（男、民國00年00月00日生、身分證統一編號：Z000
000000號）為受監護宣告之人。
選定陳冠瑜（女、民國00年0月0日生、身分證統一編號：Z00000
0000號）為受監護宣告之人之監護人。
指定陳森（男，民國00年0月00日生、身分證統一編號：Z000000
000號）為會同開具財產清冊之人。
聲請費用新臺幣壹仟元由受監護宣告之人負擔。
    理    由
一、按對於因精神障礙或其他心智缺陷，致不能為意思表示或受
    意思表示，或不能辨識其意思表示之效果者，法院得因本人
    、配偶、四親等內之親屬、最近一年有同居事實之其他親屬
    、檢察官、主管機關或社會福利機構之聲請，為監護之宣告
    ，民法第14條第1項定有明文。次按受監護宣告之人應置監
    護人。法院為監護之宣告時，應依職權就配偶、四親等內之
    親屬、最近一年有同居事實之其他親屬、主管機關、社會福
    利機構或其他適當之人選定一人或數人為監護人，並同時指
    定會同開具財產清冊之人。法院為前項選定及指定前，得命
    主管機關或社會福利機構進行訪視，提出調查報告及建議。
    監護之聲請人或利害關係人亦得提出相關資料或證據，供法
    院斟酌。法院選定監護人時，應依受監護宣告之人之最佳利
    益，優先考量受監護宣告之人之意見，審酌一切情狀，並注
    意下列事項：㈠受監護宣告之人之身心狀態與生活及財產狀
    況。㈡受監護宣告之人與其配偶、子女或其他共同生活之人
    間之情感狀況。㈢監護人之職業、經歷、意見及其與受監護
    宣告之人之利害關係。㈣法人為監護人時，其事業之種類與
    內容，法人及其代表人與受監護宣告之人之利害關係。民法
    第1110條、第1111條、第1111條之1分別定有明文。再按監
    護宣告之裁定，於裁定送達或當庭告知法院選定之監護人時
    發生效力；監護宣告裁定經廢棄確定前，監護人所為之行為
    ，不失其效力，家事事件法第169條第1項、第170條第1項分
    別定有明文。
二、聲請意旨略以：聲請人為相對人之姐，相對人於民國58年10
    月30日因發燒，致不能為意思表示或受意思表示，或不能辨
    識其意思表示之效果，已達受監護宣告之程度，有戶籍謄本
    、親屬系統表、身分證影本、中華民國身心障礙證明影本等
    件為證。爰聲請准予裁定相對人為受監護宣告之人，並請求
    選定聲請人為相對人之監護人，同時指定相對人之父陳森為
    會同開具財產清冊之人等語。
三、經查，聲請人主張之上開事實，業據其提出戶籍謄本、親屬
    系統表、身分證影本、中華民國身心障礙證明影本等件為據
    ，且經本院在鑑定人即衛生福利部彰化醫院醫師蕭銘鴻前審
    驗相對人之精神狀況，相對人對於本院點呼無法回答，有本
    院訊問筆錄在卷可按。又經本院囑託衛生福利部彰化醫院鑑
    定結果，認為：「㈠醫學上的診斷（生物學上之要素）：重
    度智能障礙。障礙程度：重度。㈡日常生活狀況：個案神智
    清醒，不易言語溝通，有時可說簡單的單辭，個性害羞，怕
    陌生人；可自行走動。平時在家看電視，以看本土連續劇為
    主；偶爾做家事，幫忙倒垃圾，掃地、洗碗皆無法清理乾淨
    。個案無法騎腳踏車，沒有駕照，不會開車，也不會搭乘大
    眾運輸工具。認得生活上常見的物品。對於金錢上可認得金
    錢，但不論拿出多少皆回答是1000元，知道金錢可購買東西
    ，但無法自行購物，也無法判斷購買力。㈢身體狀態：個案
    可自行走動，無明顯異常。㈣精神狀態：1.意識/溝通性：說
    話内容少，言語貧乏，有時可聽從家人指示。2.記憶力：無
    法配合施測。3.定向力：認得家人及地點。4.計算能力：只
    能依照順序從1數到10，但中間會遺漏數字；無法算出1+1= 
    5.理解‧判斷力：無法配合施測。6.現在性格特徵：退化自
    閉。7.其他（氣氛‧情感狀態‧幻覺‧妄想‧異常行動等）：思
    考貧乏。無幻覺及妄想。8.智能檢查‧心理學檢查：重度智
    能不足殘障手冊。㈤有關判斷能力判定之意見：不能管理處
    分自己財產。判定的根據：依陳鴻鵬男士目前心智狀況，僅
    能說簡單的話語及做簡單的活動。因重度智能障礙導致認知
    功能嚴重缺損，僅能獨立完成部分基本生理需求。因認知功
    能缺損以致金錢、數字、是非對錯等概念嚴重缺損，是故，
    亦無法管理與處置個人事務。㈥回復可能性說明：回復可能
    性低。㈦鑑定判定及說明：1.基於受鑑定人有重度智能障礙
    ，其程度達重度，不能管理處分自己的財產，回復之可能性
    低。2.重度智能障礙之程度，個案不能為意思表示或受意思
    表示、不能辨識其意思表示之效果，可為監護宣告。」等語
    ，有衛生福利部彰化醫院成年監護鑑定書在卷可稽，堪認相
    對人因精神障礙或其他心智缺陷，致不能為意思表示或受意
    思表示，亦不能辨識其意思表示之效果。從而，本件聲請為
    有理由，應予准許，爰宣告相對人為受監護宣告之人。
四、本件相對人既經監護宣告，業如前述，揆諸前揭規定，自應
    為其選定監護人及指定會同開具財產清冊之人。又相對人之
    母已歿，其父陳森、大姐陳素真、二姐陳素卿、四姐即聲請
    人陳冠瑜均同意由聲請人擔任相對人之監護人，由相對人之
    父陳森擔任會同開具財產清冊之人等情，有聲請人提出之親
    屬系統表、同意書在卷可稽。本院審酌關係人陳森、聲請人
    陳冠瑜分別為相對人之父、四姐，與相對人關係密切，由渠
    等分別擔任相對人之監護人、會同開具財產清冊之人，應符
    合相對人之最佳利益，爰裁定如主文第2、3項所示。
五、末依民法第1113條準用同法第1099條、第1099條之1之規定
    ，於監護開始時，監護人陳冠瑜對於受監護宣告之人陳鴻鵬
    之財產，應會同陳森於2個月內開具財產清冊，並陳報法院
    ，於開具完成並陳報法院前，監護人對於受監護宣告之人之
    財產，僅得為管理上必要之行為，併此指明。
六、依家事事件法第164條第2項，裁定如主文。
中　　華　　民　　國　 　111 　年　　4 　　月　　22　 日
                    家事法庭  法  官  黃倩玲
以上正本係照原本作成。
如對本裁定抗告，須於裁定送達後10日內向本院提出抗告狀，並
繳納抗告費新臺幣1千元。
中　　華　　民　　國　 　111 　年　　4 　　月　  22 　日
                              書記官  呂怡萱